【裁判字號】    95,台上,4543
【裁判日期】    950817
【裁判案由】    違反公職人員選舉罷免法
【裁判全文】
最高法院刑事判決            九十五年度台上字第四五四三號
    上  訴  人  甲○○
                        1號
    選任辯護人  陳德峰律師
上列上訴人因違反公職人員選舉罷免法案件，不服台灣高等法院
中華民國九十五年六月八日第二審判決（九十四年度選上訴字第
一四號，起訴案號：台灣台北地方法院檢察署九十四年度選偵字
第五號），提起上訴，本院判決如下：
    主  文
上訴駁回。
    理  由
按刑事訴訟法第三百七十七條規定，上訴於第三審法院，非以判
決違背法令為理由，不得為之。是提起第三審上訴，應以原判決
違背法令為理由，係屬法定要件。如果上訴理由狀並未依據卷內
訴訟資料，具體指摘原判決不適用何種法則或如何適用不當，或
所指摘原判決違法情事，顯與法律規定得為第三審上訴理由之違
法情形，不相適合時，均應認其上訴為違背法律上之程式，予以
駁回。本件上訴人甲○○上訴意旨略稱：(一)、原判決主文欄記載
上訴人犯對於有投票權之人，交付賄賂，而約其投票權為一定之
行使罪，惟理由欄記載證人楊素蘭稱：「因當時很忙，所以暫時
收下，打算日後再還給被告（指上訴人）」、「因為我作生意忙
，搬家才找到這個東西」，似認楊素蘭並不知上訴人所交付係何
物，則該物是否供賄選之物，顯非無疑，故原判決主文與理由顯
不相符。又證人呂謝連欉稱：「要我儘量幫他（指上訴人）拉票
」、「我那時不知道他送什麼，所以就把東西放在抽屜」，其證
詞顯係上訴人要呂謝連欉幫忙拉票，而非要呂謝連欉投票給上訴
人，故上訴人交付呂謝連欉金幣，顯非意圖使呂謝連欉為一定之
行為，乃原判決就上述證詞認定上訴人係為使呂謝連欉為一定之
投票行為，而交付金幣，有證據上理由矛盾之違法。(二)、楊素蘭
、黃友志二人對楊素蘭告知黃友志關於上訴人交付紀念幣之時間
點之陳述不同，而黃友志對上訴人交付紀念幣之地點之陳述亦先
後不符，足見二人之陳述有瑕疵，原審未究明其瑕疵所在及是否
確有其事，是否確為賄選而送紀念幣，或係為鼓勵資源回收而交
付紀念幣，即遽認上開陳述之不一致並不影響二人對賄選基本事
實之一致性，認定上訴人有賄選犯行，顯有調查未盡之違法。(三)
、楊素蘭證稱：「李耀民也有收到（指上訴人交付之紀念幣）」
，惟李耀民在民國九十四年一月十七日偵查中證稱其未收到上訴
人之紀念幣等語，顯見楊素蘭之指述不實在，其與黃友志因不滿
上訴人，而作偽證，原審傳喚李耀民，因其未到庭，即認縱楊素
蘭所述李耀民也有收到紀念幣等情不實，仍無礙上訴人犯行之認
定，其認定顯有可議。原審就此未進一步加以調查，亦有應於審
判期日調查之證據未予調查之違法等語。
惟查證據之取捨、證據證明力之判斷以及事實有無之認定，屬事
實審法院之職權，苟其取捨、判斷與認定，並不違背論理法則及
經驗法則，即不容任意指為違法，而執為適法之第三審上訴理由
。本件原審係依憑證人黃友志、呂謝連欉、楊素蘭等人於第一審
偵、審及楊素蘭於原審之證言、扣案之賄選用祥龍獻瑞紀念幣二
盒（共二枚）及千禧金龍紀念幣一盒（五枚），並佐以呂謝連欉
及楊素蘭二人與上訴人素無仇怨，呂謝連欉於上訴人競選期間一
度為上訴人助選，二人殊無誣陷上訴人之理，黃友志係在上訴人
當選里長後，方與上訴人因傷害案涉訟，不影響上訴人對黃友志
賄選事實之認定等事證，予以綜合判斷，認上訴人有原判決所載
之連續對於有投票權之人，交付賄賂，而約其投票權為一定之行
使犯行。而以核上訴人所為，係犯修正前公職人員選舉罷免法第
九十條之一第一項之對於有投票權人，交付賄賂罪，於法定刑內
量處其刑，已詳其所憑證據及認定之理由。並指駁、說明上訴
人否認犯罪，所辯未交付紀念幣或紀念銀幣予楊素蘭及呂謝連欉
二人，黃友志持有之紀念幣是他向伊要的，因當時伊作慈濟志工
資源回收工作而贈送紀念幣，以鼓勵參與資源回收云云，何以為
不足採信；縱上訴人曾於八十九年間為舉辦資源回收活動而贈送
紀念幣，亦無礙於上訴人亦以紀念幣用於九十一年底或九十二年
一月一日賄賂選民之事實；楊素蘭與黃友志二人就楊素蘭告知黃
友志關於上訴人送其紀念幣之時間固不盡相符，黃友志先後所述
上訴人交付紀念幣之地點亦有些微差異，但仍不影響其二人對於
上訴人有賄選犯行基本事實指述之一致性，其二人之證言仍堪採
信；縱楊素蘭所述李耀民也有收到上訴人交付之紀念幣等情不實
，亦不影響本件上訴人犯行之認定；上訴人所舉證人鄔玉堂、宋
郭文、李懷庭、張茂柳等人均未於上訴人賄選時在場，彼等之證
言自難據為有利上訴人之認定；上訴人之妻陳秀英於九十二年一
月一日因車禍受傷在家休息時，昏睡在床，陳秀英自不能證明上
訴人當日未外出賄選；楊素蘭所稱無收受賄賂之意，是暫時收下
，欲日後返還云云，與其遲至九十三年八月十三日黃友志告發此
事後才拿出紀念幣之事實不符，亦不可取等理由甚詳，所為論斷
，均有卷存證據資料可資覆按。上訴意旨雖指摘原判決違法，惟
查楊素蘭已證述上訴人送其一盒（五枚）紀念幣時，係拜託里長
選舉時選上訴人等語，足見其已供證上訴人有賄選犯行，至於楊
素蘭所稱暫時收下，打算以後返還云云，原判決已說明為不可採
之理由，自無上訴意旨所指原判決引用楊素蘭之證言據以認定上
訴人有向其賄選犯行，有理由矛盾之違法。又呂謝連欉係證稱：
上訴人送紀念銀幣時，有要求投票選上訴人等語，上訴意旨就呂
謝連欉之證言，斷章取義謂依呂謝連欉之證言，上訴人顯非向其
賄選云云，顯非依據卷內資料執為指摘之合法上訴理由。至於其
他上訴意旨均係就原審已調查及依憑證據所為認事採證職權之合
法行使，以及原判決已論列、說明之事項，依憑己見任意指摘為
違法，殊與法律規定得為第三審上訴理由之違法情形不相適合，
衡以前開說明，本件上訴為違背法律上之程式，應予駁回。
據上論結，應依刑事訴訟法第三百九十五條前段，判決如主文。
中    華    民    國  九十五  年    八    月   十七   日
                      最高法院刑事第九庭
                          審判長法官  陳  正  庸
                                法官  賴  忠  星
                                法官  王  居  財
                                法官  林  開  任
                                法官  林  立  華
      本件正本證明與原本無異
                                      書  記  官
中    華    民    國  九十五  年    八    月  二十四  日
                                                     ｍ


司法院資訊處製作；財團法人民間司法改革基金會備份。
